臺灣雲林地方法院刑事判決　　　　　　　　　　　　　九十年度交易字第二七六號
　　公　訴　人　臺灣雲林地方法院檢察署檢察官
　　被　　　告　丙○○
　　被　　　告　甲○○
　　右　一　人
　　選任辯護人　林春發
右列被告等因公共危險等案件，經檢察官提起公訴（九十年度偵字第一六六、二七二
一號），本院判決如左：
    主  文
丙○○、甲○○服用酒類，不能安全駕駛動力交通工具而駕駛，均處有期徒刑參月；
又因過失致人於死，均處有期徒刑捌月。均應執行有期徒刑拾月，均緩刑參年。
    事  實
一、丙○○於民國八十九年十二月三十日凌晨十二時許，在雲林縣麥寮鄉○○路某處
    飲用酒類後，於同日凌晨三時十分許，已達不能安全駕駛動力交通工具之程度時
    ，竟仍駕駛車號ＯＫ－八二六七號自用小客車搭載友人蔡萬春，沿雲林縣麥寮鄉
    ○○路由南往北方向行駛，途經雲林縣麥寮鄉○○路一○九號前、行車速限每小
    時四十公里之路段時，本應注意汽車行駛至交岔路口時，轉彎車應讓直行車先行
    ；又汽車駕駛人飲酒後其吐氣所含酒精成分超過每公升零點二五毫克以上者，不
    得駕車，而依當時情形，晴天、夜間有照明，視距良好，無障礙物，並無不能注
    意之情事，竟疏未注意上開規定，見對向車道有甲○○駕駛車號ＷＲ－七六五八
    號自用小客車由北往南駛來，竟貿然左轉，適甲○○亦於八十九年十二月三十日
    凌晨二時許在雲林縣麥寮鄉某處飲用酒類而達不能安全駕駛動力交通工具之程度
    時，竟仍駕駛上開自用小客車，在上開無不能注意之情形下，疏未注意行車速度
    應依標誌之規定、汽車行駛時，駕駛人應注意車前狀況並隨時採取必要之安全措
    施、及汽車駕駛人飲酒後其吐氣所含酒精成分超過每公升零點二五毫克以上者，
    不得駕車之規定，竟貿然在酒後以時速約六、七十公里之速度超速行駛，致見丙
    ○○駕駛之自小客車在前方左轉時，煞避不及而以車頭撞擊丙○○之自小客車右
    側，使丙○○自小客車上之乘客蔡萬春受有頭部外傷、腹部挫傷之傷害，引發腦
    出血、腹腔內出血，經送醫後於九十年一月一日不治死亡。警方於八十九年十二
    月三十日凌晨四時許，以酒精濃度測定器對丙○○、甲○○施以酒精濃度測定，
    測得丙○○呼氣所含酒精濃度為每公升○．九三毫克，甲○○為每公升○．五一
    毫克。丙○○、甲○○均於肇事後向接獲報案前來現場處理之雲林縣警察局台西
    分局麥寮分駐所警員丁聰編就過失致死部分自首並接受裁判。
二、案經丙○○、甲○○自首暨被害人蔡萬春之母乙○○訴由雲林縣警察局台西分局
    報請台灣雲林地方法院檢察署檢察官相驗後偵查起訴。
    理  由
一、訊據被告丙○○坦承右揭事實不諱，而被告甲○○固不否認右揭於酒後在右開時
    地未依限速每小時四十公里行駛而以每小時六、七十公里行駛而肇事之事實，惟
    辯稱：丙○○毫無預警地左轉至我的車道，當時兩車距離已相距過近，此種車前
    狀況實無法注意，即便依規定速度行駛亦無法避免本次事故；又被害人蔡萬春因
    酒精濃度過高以致無法施行腦部手術始生死亡之結果，與本件肇事無關云云。惟
    查：
    （一）現場被告甲○○之自小客車煞車痕為六公尺，煞車痕之盡頭又有一點一公
          尺之刮地痕等情，此有證人即查獲警員丁聰編到庭證述屬實，並有道路交
          通事故調查報告表之現場圖附卷可證，再依交通部所頒之汽車行駛距離及
          反應距離一覽表所示，被告甲○○行車時速倘為七十公里，其反應距離應
          為十四點五六公尺，足見被告甲○○發現被告丙○○左轉至其車道時，其
          距離丙○○小客車應為二十點五六公尺（反應距離加上實際煞車痕長度）
          ，而被告甲○○若依限速四十公里行駛，其自發現前方有車左轉至完全煞
          停之距離僅須十七點三二公尺（反應距離加上煞車距離），此尚有一般公
          路汽車煞車距離、行車速度對照表可資參照，是以當時被告丙○○左轉時
          至甲○○小客車之距離高於上開限速行車安全車距，倘被告係按限速行駛
          ，應可避免本件肇事無疑，遑論被告甲○○飲酒後駕車之反應又較一般人
          遲鈍。另被害人蔡萬春於八十九年十二月三十日急診測血液酒精濃度每一
          百毫升一百九十四毫克，當時即進行急救手術，包括探查腹內出肇及腦部
          手術，然而因腦部受創嚴重無法挽回生命等情，有華濟醫院九十年十二月
          十日華圖字第九○一二一○○四號函在卷可按。綜上，被告甲○○所辯：
          被告丙○○左轉時兩車車距已過近而無法正常煞避及被害人因酒精濃度過
          高而無法施行腦部手術導致死亡云云，顯屬卸責之詞，不足採信。
    （二）又被告甲○○、丙○○肇事後之吐氣酒精濃度為分別為每公升○．五一、
          ○．九三毫克，亦有測試報告單附卷可稽。而被害人蔡萬春確因本件車禍
          受有頭部外傷、腹部挫傷等傷害，引發腦出血、腹腔內出血而不治死亡，
          亦經檢察官督同檢驗員相驗屬實，製有驗斷書、相驗屍體證明書、勘驗筆
          錄附於相驗卷足憑。此外，尚有現場相片八張在卷可稽。按汽車行駛至交
          岔路口時，轉彎車應讓直行車先行；又汽車駕駛人飲酒後其吐氣所含酒精
          成分超過每公升零點二五毫克以上者，不得駕車；汽車行駛時，駕駛人應
          注意車前狀況，並隨時採取必要之安全措施；又行車速度應依交通標誌之
          規定，道路交通安全規則第一百零二條第一項第六款、第一百十四條第二
          款、第九十四條第三項、第九十三條第一項分別定有明文。本件被告鐘傳
          來酒後駕車，途經肇事地點欲左轉前又未注意前方有直行車駛來，貿然左
          轉，適甲○○亦酒後超速行車，行至上開地點又未注意前方有丙○○之小
          客車左轉進入其車道而未能及時採取緊急煞車之必要安全措施，且依當時
          狀況，又非不能注意，竟疏未注意，以致肇事，被告兩人對本件事故均有
          過失至明。另台灣省嘉雲區車輛行車事故鑑定委員會鑑定結果，亦為相同
          認定，此有該鑑定委員會九十一年一月十四日嘉鑑字第九○一五○九號函
          及函附之鑑定意見書一紙在卷可憑。末被告二人過失行為與被害人之死亡
          間具有相當因果關係。本件被告二人過失致死部分事證明確，其犯行洵堪
          認定。
二、再者，警方於被告二人肇事當日凌晨對被告二人施以酒精濃度測試，被告二人吐
    氣所含酒精成分分別已如上述，此有測試報告單二紙在卷足憑，則被告二人於肇
    事時已有情緒起伏大、肢體協調、平衡感與判斷力障礙度升高之現象，此亦有血
    液中酒精濃度與認知行為功能關係表附卷可考。又參以被告丙○○於肇事後經警
    劃定直線無法正常行走，被告甲○○則有腳步不穩之現象，有刑法第一百八十五
    條之三案件測試觀察紀錄表二紙可參，益徵被告二人顯已達無法安全駕駛之狀態
    。被告二人公共危險部分事證明確，其犯行亦堪認定。
三、核被告二人所為，均係犯刑法第二百七十六條第一項之過失致死罪及第一百八十
    五條之三服用酒類不能安全駕駛罪。被告所犯上開二罪，犯意各別，罪名互殊，
    應分論併罰之。又被告二人因酒醉駕車，因而致人死亡，而應負本件刑事責任，
    自應依道路交通管理處罰條例第八十六條第一項之規定，加重其刑。惟被告二人
    於肇事後即向警方自首坦承肇事，並接受偵訊，業經證人即承辦警員丁聰編結證
    在卷，被告對於未經發覺之犯罪自首而接受裁判，應依刑法六十二條前段之規定
    ，減輕其刑，並先加後減。爰審酌被告二人過失程度固非輕微，酒精濃度亦不低
    ，惟無不良素行，犯後態度良好，且於肇事後已與被害人家屬達成民事和解（和
    解書二紙附卷可參）等一切情狀，均分別量處如主文所示之刑，並定被告二人應
    執行刑，以資懲儆。末查被告前未曾受有期徒刑以上刑之宣告，有台灣雲林地方
    法院被告院內索引卡紀錄表及台灣高等法院被告全國前案紀錄表各一份在卷可參
    ，其偶因過失罹犯本件上開二罪，犯後已深知悔悟，經受本件罪刑宣告之教訓後
    ，當益知警惕而無再犯之虞，本院因認所宣告之刑，以暫不執行為適當，爰均併
    宣告緩刑三年，以啟自新。
據上論斷，應依刑事訴訟法第二百九十九條第一項前段，道路交通管理處罰條例第八
十六條第一項，刑法第二百七十六條第一項、第一百八十五條之三、第六十二條前段
、第五十一條第五款、第七十四條第一款，罰金罰鍰提高標準條例第一條前段，判決
如主文。
本案經檢察官蔣得龍到庭執行職務
中      華      民      國      九十一      年      三    月    十八    日
                                        臺灣雲林地方法院刑事第二庭
                                            法  官  趙  思  芸
右正本證明與原本無異。
如不服本判決，應於判決送達後十日內向本院提出上訴狀( 應附繕本 )。
                                            書記官  王  淑  美
中      華      民      國      九十一      年      三    月    十八    日
中華民國刑法第二百七十六條
 (過失致死罪)
因過失致人於死者，處二年以下有期徒刑、拘役或二千元以下罰金。
從事業務之人，因業務上之過失犯前項之罪者，處五年以下有期徒刑或拘役，得併科
三千元以下罰金。
中華民國刑法第一百八十五條之三
服用毒品、麻醉藥品、酒類或其他相類之物，不能安全駕駛動力交通工具而駕駛者，
處一年以下有期徒刑、拘役或三萬元以下罰金。
